【裁判字號】    97,交上訴,2846
【裁判日期】    971218
【裁判案由】    肇事逃逸罪
【裁判全文】
臺灣高等法院臺中分院刑事判決      97年度交上訴字第2846號
上  訴  人
即  被  告  乙○○
上列上訴人因肇事逃逸罪案件，不服臺灣臺中地方法院97年度交
訴字第235號中華民國97年10月2日第一審判決（起訴案號：臺灣
臺中地方法院檢察署97年度調偵字第213號），提起上訴，本院
判決如下：
    主  文
上訴駁回。
    犯罪事實
一、乙○○前於民國（下同）91年間因違反部屬職責軍案，經國
    防部高等軍事法院高雄分院以91年度高審字第185號判處有
    期徒刑6月確定，於92年4月23日易科罰金執行完畢。乙○○
    於96年11月6日下午1時58分許，駕駛動力交通工具車牌號碼
    9025-NH號自小貨車，沿臺中市○○○路外側車道由梅川東
    路往忠明八街方向行駛，行經同市○○○路與大雅路 (聲請
    簡易判決處刑書誤載為太原路)之交岔路口，欲右轉大雅路
    時，本因注意車前狀況，並隨時採取必要之安全措施，且依
    當時天候晴朗、日間自然光線、路面乾燥、無缺陷、無障礙
    物、視距良好等客觀情形，又無不能注意之特別情事，竟疏
    未注意及此，右轉時不慎擦撞同向在前由劉建鐘所騎乘車牌
    號碼IMJ- 400號重型機車車尾，致丙○○人車倒地，受有右
    遠端橈骨骨折、多處擦傷之傷害 (過失傷害部分業經撤回告
    訴)。乙○○明知已肇事致人受傷，係依法負有救助義務之
    人，理應將丙○○送醫救治，或為適當之保護處置，竟僅下
    車察看丙○○之傷勢後，仍置丙○○傷勢於不顧，未報警處
    理或為電召救護車前來施予救援等必要之安全救護行為，基
    於肇事逃逸之犯意，駕駛上開自小貨車逕行駛離現場而逃逸
    。適有不詳姓名之路人目擊現場狀況，遂記下乙○○所駕駛
    上開車輛之車牌號碼交予丙○○，始報警由警循線查獲。
二、案經臺中市警察局第二分局報請臺灣臺中地方法院檢察署檢
    察官聲請簡易判決處刑，臺灣臺中地方法院豐原簡易庭受理
    後，認為不宜以簡易判決處刑，移由該院改依通常程序審理
    。
    理  由
一、按現行刑事訴訟法為保障被告之反對詰問權，排除具有虛偽
    危險性之傳聞證據，以求實體真實之發見，於該法第159條
    第1項明定被告以外之人於審判外之言詞或書面陳述，除法
    律有規定者外，不得作為證據。又被告以外之人於審判外之
    陳述，雖不符刑事訴訟法第159條之1至159條之4之規定，而
    經當事人於審判程序同意作為證據，法院審酌該言詞陳述或
    書面陳述作成時之情況，認為適當者，亦得為證據；當事人
    、代理人或辯護人於法院調查證據時，知有第159條第1項不
    得為證據之情形，而未於言詞辯論終結前聲明異議者，視為
    有前項之同意，刑事訴訟法第159條之5定有明文。查本案全
    部卷證，檢察官及被告於本院行準備程序時均表示不爭執其
    證據能力，於本院審理調查證據時，知有第159條第1項不得
    為證據之情形，亦未於言詞辯論終結前聲明異議，本院復衡
    以該等供述證據作成時之情況，應為適當，是可認後述所引
    用證據之證據能力均無疑義，合先敘明。
二、上訴人即被告乙○○（下稱被告）對於前揭因過失肇事致人
    受傷而逃逸之事實，迭於原審及本院審理時供認不諱，核與
    被害人即證人丙○○於警詢、偵訊時所指述之情節相符，復
    有道路交通事故現場圖、道路交通事故調查表(一)、(二)及被害
    人之診斷證明書各1紙、現場照片10張、照片影本4張、監視
    錄影畫面翻拍照片3張等在卷可稽，可見其確有肇事逃逸之
    公共危險事實，事證已明，被告犯行堪以認定。
三、按刑法第185條之4之肇事逃逸罪，以處罰肇事後逃逸之駕駛
    人為目的，俾促使駕駛人於肇事後能對被害人即時救護，以
    減少死傷，是該罪之成立只以行為人有駕駛動力交通工具肇
    事，致人死傷而逃逸之事實為已足，至行為人對肇事有否過
    失，則非所問 (最高法院92年度臺上字第6541號、94年度臺
    上字第2796、3380、3767號判決意旨參照)。是以交通事故
    一旦發生，且發生人員傷亡之情況，不論撞人或被撞，甚或
    因其他事故而造成死傷，只要是在駕駛動力交通工具過程內
    所發生之傷害範圍，參與交通事故之駕駛人，即應負有救助
    之義務，任何駕駛人均不能逕自以被害人無明顯外傷等類之
    粗淺觀察，即離開車禍現場任由潛在之傷害擴大，此為刑法
    第185條之4立法原因之一。核被告乙○○所為，係犯刑法第
    185條之4之駕駛動力交通工具肇事，致人受傷而逃逸罪。被
    告有如犯罪事實欄所載論罪科刑執行情形，有卷附臺灣高等
    法院被告前案紀錄表1份可按，其受有期徒刑執行完畢後5年
    以內再故意犯本案法定刑為有期徒刑之罪，為累犯，應依刑
    法第47條第1項規定加重其刑。
四、原審以被告事證明確，而適用刑法第185條之4、第47條第1
    項，並審酌被告肇事致人受傷後，未協助就醫或報警處理，
    反駕車逕行駛離現場逃逸，致使應受照護之人傷害擴大之風
    險增加，惟念其犯罪後坦認犯行，並與被害人達成和解，經
    被害人丙○○撤回告訴，有臺中縣太平市調解委員會調解書
    、聲請撤回告訴狀各1紙附卷可稽，顯有悔意，犯後態度尚
    佳等一切情狀，量處有期徒刑7月。經核其認事用法，均屬
    正確，量刑亦稱妥適。被告提起上訴，以已與被害人和解，
    被害人並已撤回告訴及其已至輔導中心接受心理輔導及職能
    訓練，若入監恐中斷輔導，致回歸社會之路更加遙遠，而請
    求改諭知易科罰金云云。然被告與被害人和解及被害人已撤
    回告訴等情，原審已然審酌，又被告本件所犯最輕本刑為六
    月以上之刑，原審審酌上情後已宣告最低本刑六月，被告復
    有有如犯罪事實欄所示之犯行，為累犯，又屬必須加重，原
    審因而諭知被告有期徒刑7月，而無法諭知得易科罰金之刑
    ，於法、理、情均已兼顧，被告上訴所指並無理由，其上訴
    應予駁回。
據上論斷，應依刑事訴訟法第368條，判決如主文。
本案經檢察官甲○○到庭執行職務。
中    華    民    國    97    年    12    月    18    日
            刑事第八庭  審判長法  官  羅  得  村
                              法  官  張  靜  琪
                              法  官  吳  進  發
以上正本證明與原本無異。
如不服本判決應於收受送達後十日內向本院提出上訴書狀，其未
敘述上訴理由者，並得於提起上訴後十日內向本院補提理由書（
均須按他造當事人之人數附繕本）「切勿逕送上級法院」。
                              書記官  柯  孟  伶
中    華    民    國    97    年    12    月    18    日


司法院資訊處製作；財團法人民間司法改革基金會備份。
